臺灣高等法院刑事判決
111年度交上易字第133號
上　訴　人　
即　被　告　黃開勝　
　　　　　　　　　　
　　　　　　　　　　
上列上訴人即被告因公共危險案件，不服臺灣新北地方法院110
年度審交易字第1359號，中華民國111年2月15日第一審判決（起
訴案號：臺灣新北地方檢察署110年度偵字第42044號），提起上
訴，本院判決如下：
    主  文
上訴駁回。
    事  實
一、黃開勝於民國110年10月7日18時至19時間，在其位在新北市
    三峽區之公司飲用罐裝啤酒4瓶後，於同日22時許，駕駛其
    所有之車號000-0000號自用小客車，欲返回新北市板橋區金
    門街住處，而行駛於市區道路。嗣於同日22時25分許，行經
    新北市板橋區金門街與溪城路口，適有黃文靖駕駛車輛在該
    路口停等紅燈準備迴轉，黃開勝在該車後方不耐等候而猛按
    喇叭，進而將其自用小客車駛至黃文靖車輛前方加以阻擋，
    雙方因而發生口角。經警獲報到場處理，於同日22時32分許
    ，測得黃開勝呼氣酒精濃度為每公升0.82毫克，始查悉上情
    。
二、案經新北市政府警察局板橋分局報告臺灣新北地方檢察署檢
    察官偵查起訴。
    理  由
壹、證據能力：
    按被告之自白，非出於強暴、脅迫、利誘、詐欺、疲勞訊問
    、違法羈押或其他不正之方法，且與事實相符者，得為證據
    ，刑事訴訟法第156條第1項定有明文。次按被告以外之人於
    審判外之陳述，雖不符刑事訴訟法第159條之1至第159條之4
    規定，而經當事人於審判程序同意作為證據，法院審酌該言
    詞陳述或書面陳述作成時之情況，認為適當者，亦得為證據
    ；當事人、代理人或辯護人於法院調查證據時，知有第159
    條第1項不得為證據之情形，而未於言詞辯論終結前聲明異
    議者，視為有前項之同意。同法第159條之5亦有明文規定。
    本判決下列所引用之供述證據，檢察官、上訴人即被告黃開
    勝（下稱被告）迄至本院言詞辯論終結前，均未就證據能力
    聲明異議（本院卷第71至76頁），本院審酌各該證據作成時
    之情況，核無違法不當情事，因而認為適當，均有證據能力
    。至其他非供述證據，並無證據證明係公務員違背法定程序
    所取得，亦無顯有不可信之情況，復經本院於審理期日為合
    法調查，自均得作為本判決之證據。　　
貳、認定犯罪事實所憑證據及理由：
一、訊據被告於偵查、原審、本院審理時，就其於上開時、地飲
    酒後，而駕駛上開自用小客車之動力交通工具，經警攔檢進
    行酒精濃度測試，吐氣所含酒精濃度達每公升0.25毫克以上
    等事實，業已坦承不諱（偵字第42044號卷第51至53頁，原
    審卷第30、34、36頁，本院卷第75頁），且有酒精測定紀錄
    表、新北市政府警察局吐氣酒精濃度檢測程序暨拒測法律效
    果確認單、新北市政府警察局舉發違反道路交通管理事件通
    知單等件在卷可佐（偵字第42044卷第19、21、29頁）。加
    以上開實施酒測所用之呼氣酒精測試器，業由經濟部標準檢
    驗局委託財團法人工業技術研究院於110年5月20日檢定合格
    ，有效期限至111年5月31日或使用次數達1000次（參見呼氣
    酒精測試器檢定合格證書影本，偵字第42044號卷第23頁）
    ，足認本件呼氣酒精測試器，已合於度量衡器相關法規之驗
    證，儀器本身之器差已經校驗並認證無訛，而在法定允許範
    圍內，測得被告吐氣所含酒精濃度為每公升0.82毫克，是該
    呼氣酒精濃度之測試結果，乃具有可信之基礎。是被告所為
    上開認罪自白，應認與事實相符，而堪採憑。
二、至被告於本院審理時一度辯稱，伊在酒測時並無駕駛行為云
    云，然被告亦自承，伊是在新北市板橋區溪城路接手開車，
    欲將車輛開到停車場停放，不料與前車發生糾紛，對方就報
    警處理等語（本院卷第21、75頁），已可見被告於警察獲報
    到場前，確有駕駛上開自用小客車。況對照被告於警詢時供
    稱：「我一個人4瓶罐裝啤酒，大約於110年10月7日19時結
    束，我休息一下就從三峽開車要回家」等語，且於偵訊時亦
    供承：「110年10月7日18時至19時許，在新北市三峽區我任
    職的公司內與友人飲酒，飲酒後休息至同日22時許，就從該
    處出發欲返回住處」等語（偵字第42044號卷第13、51至53
    頁），佐以證人黃文靖於警詢時陳稱：伊當時駕車在新北市
    板橋區溪城路、金門街口停等紅燈準備迴轉，被告駕駛的車
    輛在伊後方猛按喇叭，然後駕車擋在伊車輛前方，後來雙方
    才停在路邊等警察前來處理等語（偵字第42044號卷第16頁
    ），益見被告所辯無駕駛行為云云，乃臨訟卸責之詞，並非
    可信，應以其所為上開認罪自白較為可採。
三、從而，本案事證已臻明確，被告犯行堪予認定，應依法論科
    。
參、論罪
一、按被告行為後，刑法第185條之3第1項規定，於111年1月28
    日修正公布，於111年1月30日施行。修正前刑法第185條之3
    第1項第1款規定：「駕駛動力交通工具而有下列情形之一者
    ，處2年以下有期徒刑，得併科20萬元以下罰金：一、吐氣
    所含酒精濃度達每公升零點二五毫克或血液中酒精濃度達百
    分之零點零五以上」，修正後則將法定刑提高為「3年以下
    有期徒刑，得併科30萬元以下罰金」，修正後新法並未較有
    利於行為人，經比較新舊法之結果，應適用對被告較為有利
    之修正前刑法第185條之3第1項第1款之規定。是核被告所為
    ，係犯修正前刑法第185條之3第1項第1款之吐氣所含酒精濃
    度達每公升0.25毫克以上而駕駛動力交通工具罪。
二、累犯：
　　被告前因酒後駕車之公共危險案件，經臺灣新北地方法院以
    107年度交簡字第70號判決處有期徒刑5月確定，於107年4月
    16日易科罰金執行完畢等情，有本院被告前案紀錄表在卷族
    稽。被告於上開有期徒刑執行完畢後，5年內故意再犯本件
    有期徒刑以上之罪，合於刑法第47條第1項累犯之要件。本
    院審酌司法院釋字第775號解釋意旨，被告上開所執行之罪
    刑，與本案罪質相同，於易科罰金執行完畢後又為本件酒後
    駕駛動力交通工具之罪，顯有對於刑罰反應力薄弱，遵行交
    通用路之法秩序意識薄弱，而有主觀惡性較重之狀況，爰予
    加重其刑。
肆、駁回上訴之理由：
一、原審以被告犯罪事證明確，適用修正前刑法第185條之3、刑
    法第41條第1項前段、第42條第3項等規定，審酌被告明知酒
    精成分對人之意識能力有不良影響，且酒後駕車對於其他用
    路人之生命、身體及財產亦具高度危險性，竟罔顧公眾往來
    之安全，於服用酒類吐氣所含酒精濃度高達每公升0.82毫克
    之狀態下，駕駛車輛行駛於市區道路等犯罪動機、目的、手
    段，且與前方車輛駕駛發生行車糾紛之所生危害程度，與其
    犯後態度、素行、智識程度與家庭經濟生活狀況等一切情狀
    ，予以量處有期徒刑6月，如易科罰金以新臺幣（下同）1,0
    00元折算1日，併科罰金3萬元，如易服勞役，以1,000元折
    算1日。核原判決認事用法均無違誤，所為量刑亦屬妥適。
二、被告上訴雖指原審量刑過重。然按刑罰之量定，為法院之職
    權，倘法院已審酌刑法第57條各款所列情狀，而所量定之刑
    並未逾越法定刑範圍，亦無顯然失當情形，自不得任意指為
    違法。被告固以其已有正當工作，且未對他人造成實害為由
    ，主張原審量刑過重云云，然原判決考量本案酒測濃度高達
    每公升0.82毫克之犯罪情節，對於沿途往來之行人、駕駛之
    生命、身體、財產造成嚴重之潛在威脅之犯罪所生危害程度
    ，及被告前已五度因酒後駕車經法院判處罪刑仍為本案犯行
    之素行狀況等而為量刑，本無不當，且刑法第185條之3之保
    護法益，本在於公眾之用路安全，不以實害發生為必要，被
    告以未實際發生車禍憾事，即任意指摘原審之量刑，自非有
    據。至被告求為緩刑宣告部分，查被告前於107年間因公共
    危險案件經臺灣新北地方法院判決處有期徒刑5月確定，於1
    07年4月16日易科罰金執行完畢，已如前述，與刑法第74條
    第1項第2款所定要件不符，無從宣告緩刑。
三、從而，被告之上訴為無理由，應予駁回。
據上論斷，應依刑事訴訟法第368條，判決如主文。
本案經檢察官曾開源提起公訴，被告上訴，經檢察官郭靜文到庭
執行職務。
中　　華　　民　　國　　111 　年　　7 　　月　　5 　　日
                  刑事第二十二庭審判長法　官  王美玲
                                      法　官  陳銘壎
                                      法　官  汪怡君
以上正本證明與原本無異。
不得上訴。
                                      書記官  高妤瑄
中　　華　　民　　國　　111 　年　　7 　　月　　5 　　日
附錄本案論罪科刑法條全文：
修正前刑法第185條之3
駕駛動力交通工具而有下列情形之一者，處二年以下有期徒刑，
得併科二十萬元以下罰金：
一、吐氣所含酒精濃度達每公升零點二五毫克或血液中酒精濃度
    達百分之零點零五以上。
二、有前款以外之其他情事足認服用酒類或其他相類之物，致不
    能安全駕駛。
三、服用毒品、麻醉藥品或其他相類之物，致不能安全駕駛。
因而致人於死者，處三年以上十年以下有期徒刑；致重傷者，處
一年以上七年以下有期徒刑。
曾犯本條或陸海空軍刑法第五十四條之罪，經有罪判決確定或經
緩起訴處分確定，於五年內再犯第一項之罪因而致人於死者，處
無期徒刑或五年以上有期徒刑；致重傷者，處三年以上十年以下
有期徒刑。